最高法院刑事判決　　　　　　　　　　　　　　　　八十六年度台非字第二五○號
　　上訴人　最高法院檢察署檢察總長
　　被　告　甲○○
右上訴人因被告違反麻醉藥品管理條例案件，對於台灣台北地方法院中華民國八十五
年七月八日第一審部分確定判決（八十五年度訴字第四八四號，起訴案號：台灣台北
地方法院檢察署八十五年度偵字第四七九二號），認為部分違法，提起非常上訴，本
院判決如左：
    主  文
原判決關於甲○○幫助非法吸用化學合成麻醉藥品違背法令部分撤銷。
    理  由
非常上訴理由稱：「按判決不適用法則或適用不當者為違背法令，刑事訴訟法第三百
七十八條定有明文。又明知為禁藥而轉讓者，處五年以下有期徒刑，藥事法第八十三
條第一項規定甚明。茲所謂轉讓，不以有償為限，即無償贈與亦屬轉讓行為。本件原
判決既先已認定被告有明知化學合成麻醉藥品安非他命係禁藥而轉讓之行為，係犯藥
事法第八十三條第一項之罪。竟對於被告於八十四年七月起至八十五年二月十三日止
期間內之某日，基於幫助蕭幼霖非法吸用化學合成麻醉藥品安非他命之犯意而交付安
非他命予蕭幼霖之行為，僅論以麻醉藥品管理條例第十三條之一第二項第四款之幫助
非法吸用化學合成麻醉藥品罪，而未併論以藥事法第八十三條第一項之轉讓禁藥罪。
揆諸首開說明，顯屬違法。又其所犯幫助非法吸用化學合成麻醉藥品罪與其自己非法
吸用化學合成麻醉藥品罪之間，法律關係如何？何以應論以連續犯？未據明其理由
，亦屬判決理由不備。案經確定，爰依刑事訴訟法第四百四十一條、第四百四十三條
提起非常上訴，用予糾正。」云云。
本院按安非他命原為禁藥，改列為麻醉藥品後仍不失其禁藥之性質，雖麻醉藥品管理
條例並無轉讓麻醉藥品之處罰規定，其轉讓行為仍應依藥事法第八十三條第一項之轉
讓禁藥罪處罰，而所稱轉讓，不以有償行為為限，並包括無償之贈與、交付等行為。
原判決事實既認定被告基於幫助蕭幼霖非法吸用安非他命之犯意，交付安非他命予蕭
某等情，卻認此係麻醉藥品管理條例第十三條之一第二項第四款非法吸用化學合成麻
醉藥品罪之幫助犯，與所犯自行吸用安非他命部分成立連續犯，自屬適用法則不當，
非常上訴意旨持以指摘，非無理由，惟此部分原判決尚非不利於被告，自應由本院將
此違背法令部分撤銷，以資糾正。至非常上訴意旨另謂原判決未明論以連續犯之理
由，亦屬違法云云。經查原判決理由既認被告幫助非法吸用安非他命部分，與所犯吸
用安非他命多次犯行，時間緊密，犯意概括，所犯構成要件相同，為連續犯云云。自
已及其依憑，雖未詳論正犯與幫助犯間之關係，略嫌粗疏，惟此與判決之認定不生
影響，難指違法，併予明。
據上論結，應依刑事訴訟法第四百四十七條第一項第一款前段，判決如主文。
中      華      民      國    八十六    年      八      月    二十八    日
                              最高法院刑事第九庭
                                  審判長法官  謝  家  鶴
                                        法官  羅  一  宇
                                        法官  吳  昭  瑩
                                        法官  花  滿  堂
                                        法官  陳  世  淙
      右正本證明與原本無異
                                              書  記  官
中      華      民      國    八十六    年      九      月      三      日
